【裁判字號】    99,交聲,188
【裁判日期】    990702
【裁判案由】    違反道路交通管理處罰條例聲明異議
【裁判全文】
臺灣桃園地方法院交通事件裁定         99年度交聲字第188號
原處分機關  交通部公路總局新竹區監理所桃園監理站
異  議  人
即受處分人  甲○○
上列異議人即受處分人因違反道路交通管理處罰條例案件，對於
交通部公路總局新竹區監理所桃園監理站民國99年1 月29日所為
之桃監裁罰字第裁52-DB0000000、52-DB0000000號裁決不服，聲
明異議，本院裁定如下：
    主  文
原處分關於「職業登記證未依規定安置車內指定之插座」部分撤
銷。
前開撤銷部分甲○○不罰。
其餘異議駁回。
    理  由
一、原處分意旨略以：本件異議人即受處分人（下稱異議人）甲
    ○○，於民國98年12月12日晚間7 時10分許，在桃園縣桃園
    市○○路236 號前，於執照吊扣期間仍駕駛車牌號碼849-
    XR號營業一般小客車，並有職業登記證未依規定安置車內
    指定之插座之違規事實，為桃園縣政府警察局桃園分局武陵
    派出所員警，以桃警局交字第DB0000000 號、第DB0000 000
    號舉發違反道路交通管理事件通知單（以下簡稱舉發通知單
    ）當場掣單舉發，異議人於收受該舉發違規通知單後，於法
    定期限內向交通部公路總局新竹區監理所桃園監理站（以下
    簡稱原處分機關）陳述伊非駕駛當日之駕駛人，經原處分機
    關函請舉發單位調查，仍認舉發無誤，乃於99年1 月29日，
    依據道路交通管理處罰條例第21條第1 項第5 款、第36條第
    5 項及道路交通管理事件統一裁罰基準及處理細則之相關規
    定，分別裁處受處分人罰鍰新臺幣（下同）9,000 元，吊
    扣駕駛執照，1 年內不得考領駕駛執照及罰鍰1,500 元等
    語。
二、異議意旨略以：98年12月12日晚間7 時10分許，係案外人即
    向異議人承租營業一般小客車之乙○○駕駛車牌號碼849-XR
    號營業一般小客車，且伊已將上開車輛承租給乙○○，伊非
    駕駛人，爰依法聲明異議，請求撤銷原處分云云。
三、按汽車駕駛人，有駕駛執照吊扣期間駕駛小型車或機器腳踏
    車者，處新臺幣6,000 元以上1 萬2,000 元以下罰鍰，並當
    場禁止其駕駛，道路交通管理處罰條例第21條第1 項第5 款
    訂有明文。次按計程車駕駛人，未向警察機關辦理執業登記
    ，領取執業登記證，即行執業者，處新臺幣1,500 元以上3,
    600 元以下罰鍰。第1 項執業登記證，未依規定安置車內指
    定之插座或以他物遮蔽者，處新臺幣1,500 元罰鍰，同條例
    第36條第1 項、第5 項復訂有明文，於此合先敘明。
四、經查：
（一）異議人所領有之駕駛執照自98年3 月18日起至99年3 月17
      日止遭吊扣，此有甲○○桃園監理站汽車駕駛人螢幕列印
      及交通部公路總局新竹區監理所駕駛執照吊扣執行單影本
      各1 紙附卷可參（參見本院卷第18頁至第19頁）。又異議
      人駕駛前開車輛，於前揭時地，有於執照吊扣期間仍駕駛
      車牌號碼849-XR號營業一般小客車之事實，業經證人即當
      場舉發之桃園縣政府警察局桃園分局武陵派出所員警莊宗
      憲於本院調查時結證稱：當日伊在復興路執行路暢勤務，
      當時只有伊一人執勤，因當時異議人的車未熄火並在外車
      道上違規停車，且車內並無駕駛人，伊乃鳴笛請駕駛人出
      來，異議人就出來，伊問異議人該車是由何人駕駛，異議
      人稱該車是他駕駛的，請伊不要開單，伊當時先查證駕駛
      人之身分，異議人一開始是拿不清楚的身分證影本給伊，
      因伊覺得照片不像，且當時該車上之駕駛人登記證也非異
      議人，故請異議人出示真實之身分證件，異議人當時不願
      意出示證件，並一直打電話，後來因伊告知異議人如果再
      出示不實證件伊將依法處理（可能涉及偽造文書），異議
      人才出示身分證件，當時只有異議人在場，在伊要開單時
      ，異議人一直打電話跟車行聯絡，並無其他人在場，異議
      人是事後陳述意見時才提到當時是由他人開車等語明確（
      參見本院卷第39頁反面、第40頁正面），並有桃園縣政府
      警察桃警局交字第DB0000000 號舉發通知單影本1 紙在卷
      可按（參見本院卷第10頁）。觀之證人莊宗獻上開證述可
      知，異議人並未當場表明伊非行為人，並提出他人之身分
      證件以供查核，且直至事後始陳述伊非當日之駕駛人，顯
      與常理有違，又證人莊宗獻對於本件舉發經過及盤查過程
      等情，既已提出說明，且本身又屬執行公務警員，原受有
      行政懲處責任之監督，嗣到庭具結作證，更以刑事責任擔
      保證詞之真實性，復與異議人不相識，亦無嫌隙瓜葛，實
      無設詞攀誣或構陷異議人之必要，因認其舉發應無誤認之
      虞且證言係較異議人之辯解為可採。又證人乙○○於本院
      調查時雖結證稱：98年12月12日晚上約6 、7 點時，伊與
      甲○○相約，由伊開計程車載甲○○去復興路上的汽車材
      料店買汽車材料，伊將車子停在路邊並與甲○○一同進入
      汽車材料行，老闆當時說要到裡面找汽車材料，所以伊就
      走路到距離約5 、6 分鐘路程之中華路上的遠傳門市辦理
      伊父親行動電話銷號的事宜，因為當天伊沒有帶私章，所
      以伊隔了2 、3 天才去辦理銷號，因伊往返的時間約30分
      鐘，所以事情發生時伊並不在場，等伊回去後就被甲○○
      罵，問伊為何去那麼久，伊約6 、7 點時出發，去了大約
      半個多小時，伊回來時已經接近8 點了云云，然異議人係
      於98年12月12日晚間7 時10分為警查獲其有於執照吊扣期
      間仍駕駛車牌號碼849-XR號營業一般小客車之行為，若伊
      確實於當日載異議人前往復興路上的汽車材料店買汽車材
      料，並自行前往距離舉發地點約5 、6 分鐘路程之遠傳門
      市辦理行動電話銷號事宜，則於事發當時，異議人即可主
      動告知員警上開情事，並以電話通知乙○○上開情事，要
      求乙○○迅速回到舉發地點協助其向員警說明，且若乙○
      ○知悉伊將徒步前往距離約5 、6 分鐘路程處之遠傳門市
      辦理行動電話銷號事宜，當可預期辦理上開事宜需耗時一
      定之時間，理應將上開車輛熄火並置於可以安心停車之處
      所，是證人上開證詞顯與常情有違，不足採信。是本件異
      議人確有於執照吊扣期間仍駕駛車牌號碼849-XR號營業一
      般小客車，堪以認定。從而，本件舉發難謂有何不當。
（二）至異議人有職業登記證未依規定安置車內指定之插座之違
      規事實，雖據證人莊宗憲於本院調查時結證屬實，然異議
      人業於98年6 月20日將其所有之上開車牌號碼849-XR號營
      業一般小客車租賃於乙○○等情，除據證人乙○○於本院
      調查時結證屬實外（參見本院卷第38頁反面），復有計程
      車租賃保證合約書1 份（參見本院卷第8 頁至第9 頁）、
      異議人提出之車內照片2 張（參見本院卷第4 頁所附照片
      ）附卷可查，是異議人上揭車輛於斯時確實租賃於乙○○
      無訛，是本件既係由乙○○向異議人租賃計程車跑車，理
      應由乙○○依規定將乙○○之計程車駕駛人職業登記證安
      置於車內指定之插座，是原處分機關認異議人有上開違規
      情事，容有誤會，異議人上開聲明異議，自屬有理。
五、綜上所述，異議人前揭於執照吊扣期間仍駕駛車牌號碼849-
    XR號營業一般小客車之交通違規行為已甚明確，原處分機關
    依道路交通管理處罰條例第21條第1 項第5 款及道路交通管
    理事件統一裁罰基準及處理細則之相關規定，裁處異議人罰
    鍰9,000 元，吊扣駕駛執照，1 年內不得考領駕駛執照，於
    法有據，核無違誤，本件此部分之異議並無理由，應予駁回
    。至異議人前揭職業登記證未依規定安置車內指定之插座之
    違規事實，如前所述，原處分機關所為之上開認定，容有誤
    會，是本件關於此部分之異議為有理由，應由本院將原處分
    撤銷，並諭知其不罰，以符法制。
據上論斷，應依道路交通管理處罰條例第87條第2 項，道路交通
案件處理辦法第19條、第20條前段，裁定如主文。
中    華    民    國    99    年    7     月    2     日
                  交通法庭  法  官  石蕙慈
以上正本證明與原本無異。
如不服本裁定，應於裁定送達後5 日內向本院提出抗告狀。
                            書記官  陳亭竹
中    華    民    國    99    年    7     月    5     日

司法院資訊處製作；財團法人民間司法改革基金會備份。
